【裁判字號】    92,訴,63
【裁判日期】    920430
【裁判案由】    偽造文書等
【裁判全文】
臺灣新竹地方法院刑事判決                            九十二年度訴字第六三號
    公  訴  人  臺灣新竹地方法院檢察署檢察官
    被      告  丙○○
右列被告因詐欺等案件，經檢察官提起公訴（九十一年度偵緝字第一八九號）本院判
決如左：
    主  文
丙○○行使偽造私文書，足以生損害於他人，累犯，處有期徒刑陸月，如易科罰金，
以參佰元折算壹日。
偽造之「鄭逸榛」印章壹枚、房屋租賃契約書壹份均沒收。
    事  實
一、丙○○前曾因侵占、詐欺等案件，經本院及臺灣桃園地方法院分別判處有期徒刑
    一年及六月，嗣經減刑並於民國八十年一月一日執行完畢，復於八十四年間再因
    詐欺案件，由本院判處有期徒刑一年一月並經臺灣高等法院判決上訴駁回確定，
    又於八十六年間因詐欺等案件，由本院判處有期徒刑六月確定，並定應執行刑有
    期徒刑一年六月確定，而於八十七年六月五日執行完畢。詎不知悔改，基於意圖
    為自己不法所有之犯意，於八十八年九月一日得知宋友會成員王雲龍（於九十年
    十一月三十日死亡）欲在新竹市成立宋友會辦事處，明知自己並未承租新竹市○
    ○路一八六號一樓、二樓之房屋，竟偽刻「鄭逸榛」印章，而冒用「鄭逸榛」名
    義為出租人，並與自己化名為「蘇逸民」之承租人簽訂房屋租賃契約，且使不知
    情之甲○○同意在見證人欄下簽名蓋章，復於八十八年九月五日持該偽造之房屋
    租賃契約書，向王雲龍偽稱已代為承租上揭房屋，使王雲龍因而陷於錯誤，而陸
    續於八十八年九月五日、同年月九日，均在新竹市○○路七四號二樓新竹觀光協
    會，分別交付新臺幣（下同）一萬五千元及三萬三千元，共計四萬八千元於丙○
    ○，而足以生損害於鄭逸榛與王雲龍，嗣因王雲龍發現丙○○並未承租前開房屋
    報警處理，始悉上情。
二、案經新竹市警察局第二分局報告臺灣新竹地方法院檢察署檢察官偵查起訴。
    理  由
一、訊據被告丙○○固不否認有以「鄭逸榛」名義為出租人，與自己化名「蘇逸民」
    簽訂房屋租賃契約，並由甲○○擔任見證人之事實，惟矢口否認有何詐欺犯行，
    辯稱略以：鄭逸榛的名字不是我簽的，房屋收付款明細表其上之簽名不是我寫的
    ，應該是鄭逸榛寫的，下方的印章也是她蓋的，是後來協會說租金太貴又沒有補
    助，就決定不租了，我有把錢退給協會云云。
二、經查：
(一)、右揭事實業據被告於警訊初訊時坦承：「八十八年九月一日因宋楚瑜之友會辦事
    處籌備與王雲龍、羅國雄協商租用房舍，託付我四萬八千元，但因原先欲租用之
    房舍新竹市○○路一八六號租金過高，所以偽造房屋租賃契約書詐欺王雲龍宋楚
    瑜之友會會務金共計四萬八千元」等語不諱（七九二五號偵卷第四頁），核與被
    害人王雲龍於警訊中指述：「於八十八年九月五日因租房舍問題交付丙○○一萬
    五千元訂金，於新竹市○○路七四號二樓新竹觀光協會交付，又於八十八年九月
    九日相同地點交付丙○○三萬三千元，因丙○○聲稱已租好房舍，我直到八十八
    年十月二十日才知道蘇逸民是丙○○的假名字」等語，及證人甲○○證述：「被
    告打電話告訴我要租房子，說要用到我的名字，我想是短時間沒有關係，因為我
    剛好有一顆印章在他那邊，我就說給他用沒有關係，我只知道租房子是要供協會
    用的，我有同意他使用我的名字，當時他是說要做宋友會的房屋之用，至於有無
    租來使用，我就不清楚」等語（七九二五號偵卷第八頁、一八九號偵卷第八二頁
    、本院卷第四五頁）相符，且有房屋租賃契約書乙份在卷可稽（七九四五號偵卷
    第十四頁至第十七頁），足認被告確實以自己化名「蘇逸民」，與以「鄭逸榛」
    名義為出租人，而由甲○○擔任見證人而簽訂房屋租賃契約之事實，應可認定。
(二)、關於房屋租賃契約上之出租人即立契約人（甲方）「鄭逸榛」，身分證號碼為Ｚ
    000000000號，住址為新竹市○○路一八六號等資料，經查證上揭身分
    證統一編號之人別，其姓名為楊秀惠，地址為臺北縣鶯歌鎮○○里○○鄰○○○
    路一六五巷三弄十號二樓，並非鄭逸榛本人，有法務部戶役政連結作業系統個人
    基本資料查詢結果乙份附卷可參（一八九號偵卷第四七頁），而前開地址新竹市
    ○○路一八六號一樓、二樓之房、地所有權人為乙○○，且其亦證稱：「房子我
    一向租給別人，但確實沒有租給在場的被告和證人，我從來沒有看過他們兩人，
    承租人如果要轉租給第三人，一定要告訴我知道，且我一定不會同意，因為會產
    生押租金問題」等語，並有土地登記謄本二份及建物登記謄本乙份在卷可憑（本
    院卷第二一頁至第二六頁、第四六頁），足認房屋租賃契約上之出租人資料並非
    真實，則「鄭逸榛」其人是否確實存在即有可議，再被告稱：「我不知道鄭逸榛
    是何人，就是出租房子給我之人，租屋前和他不認識，我不知道他是否房子的所
    有人」等語（一八九號偵卷第五五頁、本院卷第三五頁），然被告與「鄭逸榛」
    簽訂之房屋租賃約期間自八十八年九月十二日起至八十九年九月十一日止，每月
    租金三萬元，且被告並未留下出租人之電話以供連絡，倘租賃契約上之出租人資
    料均為虛假，被告又係代第三人承租，則被害人王雲龍日後應如何交付房租，又
    被告並不認識「鄭逸榛」，暨不知其是否為房屋所有權人，則房屋出租人未提供
    任何本人、及房屋相關資料以供被告確認，而被告亦未詳加查證即簽訂房屋租賃
    契約，即交付首期租金及押金共四萬五千元，顯與常情有悖，故被告所辯係與「
    鄭逸榛」簽訂房屋租賃契約云云，尚非可採。
(三)、又被告稱係因房租太貴所以沒有租成乙節，惟被告自承收受被害人王雲龍交付以
    其為發票人，面額三萬元之支票乙張及現金一萬五千元，則被害人王雲龍既已同
    意以每月三萬元之金額承租上揭房屋，即無租金太高而不同意承租之情，而被告
    其後於本院調查中又改稱因為係合作成立宋友會，該筆款項係合夥資金云云（本
    院卷第三六頁、第六七頁），惟被告與被害人王雲龍於八十八年十一月十五日達
    成調解，其內容為：「聲請人丙○○迄調解日止共積欠對造人王雲龍債務四萬八
    千元整未清償予對造人．．．」，有新竹市東區調解委員會調解書乙份附卷可佐
    （一八九號偵卷第六六頁），倘如被告所言係合夥資金，為何房租費用全部由被
    害人王雲龍負擔，且被告調解時要全額返還而非返還自己應負擔之二分之一部分
    金額，足證被告所辯不可採，確實假藉代為承租房屋交付租金之名向被害人王雲
    龍要求給付金錢。另被告於簽訂房屋租賃契約時以化名「蘇逸仁」為承租人，且
    未告知被害人王雲龍，並據被害人王雲龍於警訊中指述綦詳（七九二五號偵卷第
    八頁），雖被告辯稱原名丙○○不好而想改名云云，惟遲至九十二年二月二十日
    本院第一次調查期日被告均仍使用原名丙○○而未更改其名，益證被告自始即欲
    以化名「蘇逸民」偽簽房屋租賃契約詐騙被害人王雲龍。
(四)、綜上，本件事證已臻明確，被告犯行足以認定，應依法論科。
三、核被告所為係犯刑法第三百三十九條第一項詐欺取財罪及第二百十六條、第二百
    十條之行使偽造私文書罪。被告利用不知情之甲○○偽造私文書，應論以間接正
    犯，被告偽造私文書後復持之加以行使，偽造之低度行為為行使之高度行為所吸
    收，偽造署押為偽造私文書之階段行為，均不另論處。被告為遂其詐欺取財之目
    的而行使偽造之房屋租賃契約書，其所犯詐欺取財罪與行使偽造私文書罪有方法
    結果關係，應從一重之行使偽造私文書罪處斷。又被告前所犯詐欺案件，經本院
    定其應執行刑一年六月確定，並於八十七年六月五日執行完畢，有臺灣新竹地方
    法院檢察署刑案資料查註紀錄表、臺灣高等法院被告全國前案紀錄表各乙件附卷
    可稽，被告前受有期徒刑之執行完畢後，五年以內再犯本件有期徒刑以上之罪，
    為累犯，應依刑法第四十七條之規定，加重其刑。爰審酌被告有如事實欄之詐欺
    前科、素行不佳，犯罪時所受之刺激、生活狀況、智識程度、詐騙所得為四萬八
    千元，犯後否認犯行，態度不佳，惟與被害人王雲龍成調解，且已返還部分款項
    等一切情狀，量處如主文所示之刑。再被告行為後，刑法第四十一條業已於九十
    年一月四日修正為「犯最重本刑為五年以下有期徒刑之罪，而受六月以下有期徒
    刑或拘役之宣告，因身體、教育、職業、家庭之關係或其他正當事由，執行顯有
    困難者，得以一元以上三元以下折算一日，易科罰金。但確因不執行所宣告之刑
    ，難收矯正之效或難以維持法秩序者，不在此限。併合處罰之數罪，均有前項情
    形，其應執行之刑逾六月者，亦同」，並於同年月十日公佈施行，於同年月十二
    日生效，比較新舊法之規定，以變更後之新法對被告有利，依刑法第二條第一項
    前段之規定，自應適用裁判時之新法，併諭知易科罰金之折算標準。另被告偽刻
    之「鄭逸榛」印章乙枚，因無法證明已滅失，不問屬於犯人與否，爰依刑法第二
    百十九條之規定，宣告沒收，而被告所偽造之房屋租賃契約書乙份，係被告所有
    且因犯罪所得之物，應依刑法第三十八條第一項第三款沒收，又被告偽造之「鄭
    逸榛」署名、署押部分因房屋契約書部分已全部沒收，爰不另為沒收之諭知，附
    此敘明。
四、據上論斷，應依刑事訴訟法第二百九十九條第一項前段，刑法第二條第一項前段
    、第二百十六條、第二百十條、第三百三十九條第一項、第五十五條、第四十七
    條、第四十一條第一項、第二百十九條、第三十八條第一項第三款，罰金罰鍰提
    高標準條例第一條前段、第二條，判決如主文。
本案經檢察官邱朝智到庭執行職務。
中      華      民      國    九十二    年      四      月     三十  日
                                臺灣新竹地方法院刑事第二庭
                                    審判長法  官   王銘勇
                                          法  官   雷雅雯
                                          法  官   楊數盈
右正本證明與原本無異。
如不服本判決，應於判決送達後十日內向本院提出上訴狀( 應附繕本 )，上訴於臺灣
高等法院。
                                          書記官   沈藝珠
中      華      民      國    九十二    年      四      月     三十     日
附錄本案論罪科刑法條全文：
刑法第二百十六條
行使第二百十條至第二百十五條之文書者，依偽造、變造文書或登載不實事項或使登
載不實事項之規定處斷。
刑法第二百十條
偽造、變造私文書，足以生損害於公眾或他人者，處五年以下有期徒刑。


司法院資訊處製作；財團法人民間司法改革基金會備份。
